臺灣高雄地方法院民事判決
                                     111年度雄簡字第42號
原      告  陳進松即陳昱升

訴訟代理人  陳奕潔  
被      告  裕邦信用管理顧問股份有限公司


法定代理人  陳載霆  
訴訟代理人  林良一  
上列當事人間請求確認債權不存在事件，於民國111年3月15日言
詞辯論終結，本院判決如下：
    主  文
確認被告對於原告就台灣高雄地方法院一○九年度司促字第二三
一三三號支付命令及確定證明書所載之本金債權、遲延利息暨督
促程序費用之債權均不存在。
被告不得持台灣高雄地方法院一○九年度司促字第二三一三三號
支付命令及確定證明書為執行名義對原告強制執行。
台灣高雄地方法院一一○年度司執字第七七五八五號強制執行程
序應予撤銷。
訴訟費用由被告負擔。
    事實及理由
壹、程序方面：
一、按確認法律關係之訴，非原告有即受確認判決之法律上利益
    者，不得提起之，民事訴訟法第247條第1項規定甚明。所謂
    即受確認判決之法律上利益，係指法律關係之存在與否不明
    確，致原告在私法上之地位有受侵害之危險，而此危險得以
    對於被告之確認判決除去之者而言（最高法院42年度台上字
    第1031號判例、52年台上字第1922號判例意旨參照）。查被
    告執有本院109年度司促字第23133號支付命令（下稱系爭支
    付命令）暨確定證明書，向法院聲請強制執行（下稱系爭強
    制執行程序），而原告否認系爭支付命令上所載被告對原告
    之新臺幣（下同）17,009元，及自支付命令送達翌日即108
    年2月20日起至清償日止，按週年利率5%計算利息之債權（
    下稱系爭債權）存在，是兩造就系爭債權之存否乙節，已使
    原告在私法上之地位處於不安之狀態，且此種不安之狀態，
    能以確認判決除去之，則原告提起本件確認之訴即具有確認
    利益，合先敘明。
二、被告經合法通知，無正當理由，未於最後言詞辯論期日到場
    ，核無民事訴訟法第386條所列各款情形，爰依原告之聲請
    ，由其一造辯論而為判決。
貳、實體方面：
一、原告起訴主張：
  ㈠被告以支付命令向原告催討帳款，主張其對原告之債權，持
    系爭支付命令為執行名義對原告為強制執行，惟查，被告對
    於原告已無債權存在，茲陳述理由如下。
  ㈡按消費者債務清理條例（下稱消債條例）第132條：法院為終
    止或終結清算程序之裁定確定後，除別有規定外，應以裁定
    免除債務人之債務。原告業經本院109年度消債職聲免字第8
    3號裁定清算免責，並受有本院發給免責確定證明書，合先
    敘明。
  ㈢查原告前於105年向台灣橋頭地方法院聲請清算程序，於聲請
    前向財團法人金融聯合徵信中心（下稱聯徵中心）申請債權
    人清冊，而當時所申請之債權人清冊上並未有被告於98年間
    受讓債權之記錄，故原告聲請清算時已據實依聯徵中心上所
    載資料臚列債權人。於106年11月28日本院受理台灣橋頭地
    方法院之移送依法公告原告開始清算之事項，並命其他債權
    人至遲應於107年1月8日前申報、補報債權。嗣由本院製作
    債權表，並於107年1月23日依法公告，惟被告自其陳稱該等
    債權之利息計算起算日後迄至109年7月27日本院裁定清算免
    責止，均未向本院申報、補報債權或於法定期間提出異議，
    期間亦未有任何通知原告之行為。
  ㈣消債條例第14條第1、2項：本條例所定之公告，應揭示於法
    院公告處、資訊網路及其他適當處所；法院認為必要時，並
    得命登載於公報或新聞紙，或用其他方法公告之。前項公告
    ，除本條例別有規定外，自最後揭示之翌日起，對所有利害
    關係人發生送達之效力。考其立法意旨，係以消費者債務清
    理程序具有集團性清理債務之性質，為避免文書逐一送達關
    係人增加勞費及拖延程序，宜予減省，且以公告方法，已足
    使關係人周知，爰明定對利害關係人發生送達之效力。是公
    告既為對利害關係人發生送達效力之法定方式之一，則自應
    認利害關係人對於法院公告負有注意義務存在。質言之，若
    債權人對於得避免「未申報債權」結果發生之相關事項有應
    加以注意者，且依其能力及具體情事，足認其能注意該事項
    ，而其卻因未注意該事項，導致「未申報債權」之結果發生
    時，即難謂債權人有不可歸責之事由。查被告既為資產管理
    公司，就系爭公告應有注意義務，且依本案具體情事以觀，
    亦有注意該公告之能力，卻疏未於期限內申報、補報債權，
    自難認其無過失而不可歸責。況法院既有依法公告，被告能
    輕易查知原告聲請清算之資訊，亦依消債條例第33條第1項
    、第36條第1項之規定已分別賦予被告申報、補報債權及異
    議之救濟途徑，被告捨而不為。其怠於行使權利致原告無從
    將之列入債權人清冊一併於清算程序中比例受償，實難認被
    告有何不可歸責之事由。
  ㈤綜上，按消債條例第137條第1項：免責裁定確定時，除別有
    規定外，對於已申報及未申報之債權人均有效力。對於債務
    人有求償權之共同債務人、保證人或為其提供擔保之第三人
    ，亦同。查其立法理由係為達到免責制度促進債務人經濟上
    復甦之目的，免除債務人債務之裁定確定時，除本條例別有
    規定外，其效力應及於已申報及未申報債權之全體債權人。
    是依上開規定，免責之效力對於未申報之債權人即被告仍屬
    有效。故本件原告既已獲清算免責裁定確定，被告對原告之
    債權即已依免責裁定而免除。
  ㈥被告執本院系爭支付命令為執行名義，是本案系爭強制執行
    程序之執行名義為系爭支付命令，無確定判決之同一效力，
    而系爭支付命令所憑藉之請求權為系爭債權，但被告對原告
    並無債權存在，原告依強制執行法第14條第2項規定，請求
    被告不得執系爭支付命令為執行名義聲請對原告為強制執行
    ，及請請撤銷本院110年度司執字第77585號強制執行事件之
    強制執行程序。
二、被告未於言詞辯論期日到場，亦未提出書狀作任何聲明或陳
    述。
三、得心證之理由：
  ㈠按免責裁定確定時，除別有規定外，對於已申報及未申報之
    債權人均有效力；因不可歸責於債權人之事由致未申報之債
    權，債務人對該債權清償額未達已申報債權受償比例之債務
    ，不受免責裁定之影響，消債條例第137條第1項前段、第13
    8條第5款分別定有明文。經查，原告主張其先前依消債條例
    向本院聲請清算，經本院以106年12月5日雄院和106司執消
    債清立一字第149號公告債務人陳進松即陳昱升自106年11月
    28日下午4時起開始清算程序，債權人應於106年12月18日前
    ，向本院申報債權；有補報債權之必要者，應於107年1月8
    日前，向本院補報債權。後於109年7月27日以109年度消債
    職聲免字第83號裁定准予免責，並於109年7月27日確定等情
    ，業據提出上列裁定為證，堪認無誤，且被告就原告主張之
    前揭事實，已於相當時期受合法之通知，而於言詞辯論期日
    不到場，亦未提出準備書狀爭執，依民事訴訟法第436 條第
    2 項、第280 條第3 項準用第1 項之規定，視同自認，原告
    主張之事實，堪信為真。是本件原告免責裁定既已確定，且
    原告又查無消債條例第138條所列各款不受免責裁定效力影
    響之事由存在，則該裁定效力自及於在該清算程序開始前即
    已成立之系爭債權，可以認定。
  ㈡次按執行名義無確定判決同一之效力者，於執行名義成立前
    ，如有債權不成立或消滅或妨礙債權人請求之事由發生，債
    務人亦得於強制執行程序終結前提起異議之訴，強制執行法
    第14條第2項定有明文。又強制執行法第14條第2項之修正意
    旨，在於無實體上確定力之執行名義，因未經實體上權利存
    否之審查，債務人實無抗辯之機會，乃就此項執行名義成立
    前，所存實體上權利義務存否之爭執，許由債務人提起異議
    之訴，以謀救濟。即債務人就實體上權利義務之存否，在強
    制執行程序終結前，尚得提起異議之訴。倘未於該強制執行
    程序終結前加以爭執，依該執行名義所為之強制執行程序始
    成為終局之執行，以求程序之安定。準此，得依此項規定提
    起異議之訴者，應限於依非訟事件程序審查而許可對之強制
    執行之債務人，如准許拍賣抵押物、准許本票強制執行等可
    為終局執行名義之裁定所載之債務人，始足當之（最高法院
    92年度台上字第2138號判決要旨參照）。經查，被告執系爭
    支付命令向本院聲請對原告為強制執行，經本院以本院110
    年度司執字第77585號受理在案，嗣經原告聲請停止強制執
    行；而被告對原告之系爭債權不存在，既經本院認定如前，
    則原告請求被告不得持系爭支付命令及確定證明書為執行名
    義對原告強制執行，及系爭強制執行程序應予撤銷，同有理
    由，亦應准許。　　
四、從而，原告請求㈠確認被告對於原告就系爭支付命令及確定
    證明書所載之本金債權、遲延利息暨督促程序費用之債權均
    不存在㈡被告不得持系爭支付命令及確定證明書為執行名義
    對原告強制執行㈢本院110年度司執字第77585號強制執行程
    序應予撤銷，為有理由，應予准許。
五、本件事證已臻明確，兩造其餘攻擊防禦方法及證據，核與判
    決之結果，不生影響，爰不一一論列，併此敘明。
六、結論：原告之訴為有理由，依民事訴訟法第78條，判決如主
    文。　　
中　　華　　民　　國　　111 　年　　3 　　月　　31　　日
                    高雄簡易庭  法　官  張茹棻
以上正本係照原本作成。
如不服本判決，應於送達後20日內，向本院提出上訴狀並表明上
訴理由，如於本判決宣示後送達前提起上訴者，應於判決送達後
20日內補提上訴理由書（須附繕本）。
中　　華　　民　　國　　111 　年　　3 　　月　　31　　日
                                書記官  黃振祐